【裁判字號】    95,聲,2362
【裁判日期】    951211
【裁判案由】    停止執行
【裁判全文】
臺灣板橋地方法院民事裁定              95年度聲字第2362號
聲  請  人  甲○○
相  對  人  乙○○
上列當事人間因債務人異議之訴事件，經聲請人聲請停止執行，
本院裁定如下：
    主  文
聲請人供擔保新臺幣壹仟零陸拾伍萬元後，本院九十一年度執字
第一三四七０號清償票款強制執行事件之強制執行程序，於本院
九十五年度重訴字第四０三號債務人異議之訴事件判決或終結確
定前應暫予停止。
    理  由
一、按有回復原狀之聲請或提起再審或異議之訴，或對於和解為
    繼續審判之請求，或提起告調解無效之訴、撤銷調解之訴，
    或對於許可強制執行之裁定提起抗告時，法院因必要情形或
    依聲請定相當並確實之擔保，得為停止強制執行之裁定，強
    制執行法第18條第2 項定有明文。
二、本件聲請人以其向本院提起債務人異議之訴為理由，聲請裁
    定停止本院91年度執字第13470 號清償票款強制執行事件（
    下稱相關執行事件）之強制執行程序。
三、經本院調取相關執行卷宗及本院95年度重訴字第403 號債務
    人異議之訴（下稱本案）卷宗審究後，尚難認為聲請人之聲
    請非無理由，應予准許。又相對人於相關執行事件中聲請強
    制執行之執行名義係以本院87年度票字第5961號本票裁定事
    件（下稱相關本票裁定事件）中已確定之裁定為執行名義，
    債權金額係新臺幣（下同）7,500,000 元及自民國87年9 月
    25日起至清償日止，按週年利率6%計算之法定遲延利息暨執
    行費用，惟聲請人前於92年間亦因提起債務人異議之訴（經
    本院92年度重訴字第278 號債務人異議事件〈下稱前案一審
    〉受理，上訴後由臺灣高等法院92年度重上字第435 號〈下
    稱前案二審〉、最高法院94年臺上字第2366號〈下稱前案三
    審〉受理），經前案確定判決認定相對人得請求利息之期間
    係自91年5 月15日起，迄聲請人提起本案及聲請本件停止執
    行事件之日即95年10月11日止，其法定遲延利息期間約達4
    年5 月，參酌前案一審至三審訴訟期間約達2 年7 月（因前
    案全卷經臺灣高等法院於95年4 月3 日調取，本院無法調得
    ；惟聲請人提起前案之時間應與92年度聲字第688 號停止執
    行事件〈下稱前停止執行事件〉聲請時間即91年5 月23日相
    近，前案三審係於94年12月29日裁定），合計約7 年，茲以
    本金7,500,000 元加計法定遲延利息計算相對人因停止執行
    「可能」受到之損害（即因停止執行而嗣後發生不能執行之
    事由，例如依民法第373 條「危險負擔」、第881 條「抵押
    權因抵押物滅失而消滅」及保險法等相關立法規定意旨予以
    演繹，則難以保證執行標的物於停止執行期間仍然存在，有
    可能因部分事故毀損滅失而無法保存等情形），本院認酌定
    命聲請人供10,650,000元【計算式：7,500,000 ＋7,500,00
    0 ×（6%×7 年＝42%）＝10,650,000 元】之擔保金額後，
    得停止強制執行程序。
四、聲請人雖以：依最高法院86年臺抗字第442 號、91年臺抗字
    第429 號、91年臺抗字第507 號、92年臺抗字第480 號裁定
    意旨，法院定停止執行之擔保金額時，應斟酌債權人因停止
    執行可能遭受之損害以為衡量之標準，非以債權額為依據，
    又聲請人前於92年間亦因提起前案，而依前停止執行事件裁
    定提供3,000,000 元之擔保而停止相關執行事件之執行，又
    相關執行事件執行標的物（即坐落於臺北縣中和市○○段53
    8 地號土地〈應有部分1/4 〉及其上同段113 建號〈即門牌
    號碼臺北縣中和市○○路400 號建物已辦理建物所有權第一
    次登記部分〉及3295臨時建號〈即同上建物未辦理建物所有
    權第一次登記部分〉）即將於95年12月21日進行第3 次拍賣
    底價合計25,000,000元，加上相對人已就聲請人所有坐落於
    臺北縣永和市○○段11地號土地（應有部分全760/10,000）
    上同段2326、2330建號建物（下稱永和房地）設定第2 順位
    最高限額9,000,000 元抵押權，是相對人扣押聲請人之財產
    已達3,400,000 元，已超出相關本票裁定本金及利息約10,6
    50,000元，又停止執行對債權人而言其所受損失不過是遲延
    利息，因而主張供擔保金額不得高於債權額等情。惟查：
（一）按「強制執行程序開始後，除法律另有規定外，不停止執
      行。」，「有回復原狀之聲請，或提起再審或異議之訴，
      或對於和解為繼續審判之請求，或提起宣告調解無效之訴
      、撤銷調解之訴，或對於許可強制執行之裁定提起抗告時
      ，法院因必要情形或依聲請定相當並確實之擔保，得為停
      止強制執行之裁定。」，強制執行法第18條第1 項、第2
      項分別定有明文。由上開規定可知，強制執行程序開始後
      ，除法律另有例外之規定外，以不停止執行為原則，期能
      保障債權人之利益。經查，聲請人既於92年間提起前案並
      依前停止執行事件裁定意旨提出3,000,000 元之擔保停止
      執行，今於前案大部分敗訴（即前案判決僅撤銷自87年9
      月25日起至91年5 月14日止之票據法定遲延利息部分之執
      行程序）確定，復又以相同案由即「債務人異議之訴」提
      起本案，以其先後2 次提起債務人異議之訴之情事觀之，
      即2 度以例外停止執行，而以第2 度提起「債務人異議之
      訴」之方式停止執行究非常態，然因前案卷證業經臺灣高
      等法院調取，致本院無法就本案與前案事由進行審核，惟
      為顧及兩造之利益，是本件聲請人既係第2 度聲請停止執
      行，則若非提出與上開債權額相當之擔保，則無法維持相
      對人得受執行之利益。
（二）聲請人雖以：其於前案已依前停止執行事件裁定提出3,00
      0,000 元供擔保停止執行等情為主張，惟查，前案與本案
      之案由雖均為債務人異議之訴，雖本院尚無法調得前案全
      卷，惟依常理言，聲請人提起之事由應非相同方是，是前
      案與本案之事由既非相同，則相對人於前後2 案中可能所
      受之損害亦各自獨立，而互不相涉，是聲請人於前案依前
      停止執行事件裁定所提出之擔保金3,000,000 元自與本案
      無關，而無從於本件裁定擔保金額予以扣除。
（三）次按「買賣標的物之利益及危險，自交付時起，均由買受
      人承受負擔，但契約另有訂定者，不在此限。」，民法第
      373 條定有明文，而此無非係以「謹按買賣之標的物，於
      其交付前，因天災及其他不可抗力而滅失毀損者，損失應
      歸何人負擔，古來學說聚訟，各國立法例亦不一致，此所
      謂危險擔保之問題是也。本法明定買賣之標的物，除契約
      另有訂定外，其利益及危險，應自交付時起，均使買受人
      承受負擔，所以杜無益之爭議也。」為由而為上開規定（
      民法第373 條立法意旨參照）。繼按「抵押權，因抵押物
      滅失而消滅。」，民法第881 條前段亦規定甚明。聲請人
      雖以：相關執行事件之執行標的物將於95年12月21日進行
      第3 次拍賣，最低底價為25,000,000元，加上相對人已對
      聲請人所有之永和房地設定第2 順位最高限額9,000,000
      元抵押權，是相對人扣押之抵押權已達3,400,000 元，已
      超出相關本票裁定本金及利息總和，是本件執行之擔保額
      不宜超過債權額等情。然查，本件相對人係早於91年6 月
      21日即聲請相關執行事件之強制執行，迄今已近4 年半，
      期間已非可謂短，單單以「折舊」之損失即非可謂少，且
      無法執行之期間愈長，則就執行標的物、永和房地所負擔
      之危險愈大，尤以聲請人此部分之主張均係以執行標的物
      、永和房地「永久存在」為論述前提，且其主張相對人扣
      押之債權均係依附於執行標的物、永和房地之上，是參諸
      民法既有買賣標的物危險負擔、民法881 條前段之規定，
      則聲請人所稱相對人受有執行標的物及永和房地上拍賣底
      價25,000,000元及設定最高限額9,000,000 元抵押權擔保
      即不可長久依恃，是本件僅有在聲請人提出上開與債權額
      相當之擔保，始能維持相對人得受執行之利益。
（四）聲請人雖再以：停止執行對債權人而言其所損失者不過是
      遲延利息，因而主張供擔保金額不得高於債權額等情，惟
      此部分之陳述亦係以相關執行事件之執行標的物及永和房
      地「永久存在」為前提，惟參諸上開民法危險負擔、民法
      第881 條前段之規定，應能認聲請人此項主張尚屬率斷，
      而無從減免本件擔保金額。
    綜上所述，本院認酌定命聲請人供10,650,000元後得停止相
    關執行事件之執行程序，自屬適宜。
五、爰依強制執行法第18條第2 項，裁定如主文。
中    華    民    國    95    年    12    月    11    日
                  民事第二庭法  官  鍾啟煌
以上正本係照原本作成。
如對本裁定抗告，應於收受裁定正本送達後10日內向本院提出抗
告狀，並繳納抗告裁判費新臺幣1,000 元。
中    華    民    國    95    年    12    月    11    日
                            書記官  李威賜


司法院資訊處製作；財團法人民間司法改革基金會備份。
